【裁判字號】    99,交聲,277
【裁判日期】    990129
【裁判案由】    交管條例聲異
【裁判全文】
臺灣板橋地方法院刑事裁定             99年度交聲字第277號
原處分機關  交通部公路總局臺北區監理所
異  議  人  甲○○
即受處分人
上列異議人因違反道路交通管理處罰條例案件，對於交通部公路
總局臺北區監理所中華民國（下同）99年1 月14日所為之北監自
裁字第裁40－1AF028110 號處分（原舉發通知單：臺北市政府交
通局98年11月18日北市交停字第1AF028110 號），聲明異議，本
院裁定如下：
    主  文
原處分撤銷，發回原處分機關依法另為適當處理。
    理  由
一、原處分以：異議人即受處分人甲○○所有之車號4825－QZ號
    自用小客貨車，於民國（下同）98年10月8 日上午11時3 分
    許，在臺北市○○街58號前劃設有「貨車裝卸貨專用停車區
    」之處所，因有「停車時間不依規定」此一違規，經臺北市
    停車管理工程處執行稽查勤務之交通助理員以上開車輛有如
    上事實，依道路交通管理處罰條例第56條第1 項第9 款規定
    逕行填單舉發，並以上開車輛之所有人即異議人為被通知人
    ，依查得之異議人地址「臺北縣板橋市○○街140 之2 號」
    為本案違規舉發通知應送達處所以為送達。案經異議人於98
    年11月27日向指定應到案之交通部公路總局臺北區監理所（
    即原處分機關）提出申訴，經原處分機關再行調查結果，嗣
    據舉發人員職配之臺北市停車管理工程處98年12月17日北市
    停管字第09840476600 號函復本件逕行舉發違規情形暨採證
    照片2 幀、臺北市政府交通局98年11月18日北市交停字第1A
    F028110 號舉發違反道路交通管理事件通知單（下稱舉發單
    ）等事證，仍認異議人確有如上違規行為，而逾越應到案期
    限30日內始到案辦理，依道路交通管理處罰條例第56條第1
    項第9 款及違反道路交通管理事件統一裁罰基準及處理細則
    第2 條、統一裁罰基準表等規定，裁處異議人罰鍰新臺幣80
    0 元。
二、異議人聲明不服意旨則稱：異議人甲○○為車主，但駕駛人
    為許富彥（身分證統一編號為Ｚ000000000），該車在98年10
    月8 日上午於臺北市○○街58號前停車15分後開走，後又回
    頭再停，竟被臺北市停車管理工程處開單處罰，異議人不服
    等語。
三、經查：
(一)、按道路交通管理處罰條例第7 條之2 第1 項第7 款及同條第
    4 項之規定，汽車駕駛人之行為經以科學儀器取得證據資料
    證明其行為違規，當場不能或不宜攔截製單舉發者，得逕行
    舉發；逕行舉發，應記明車輛牌照號碼、車型等可資辨明之
    資料，以汽車所有人為被通知人製單舉發；又逕行舉發之法
    定程式，應依違反道路交通管理事件統一裁罰基準及處理細
    則第11條第1 項第4 款規定辦理，即依法執行交通稽查勤務
    之人員，於逕行舉發行為人有違反道路交通管理處罰條例之
    情形時，該舉發違反道路交通管理事件通知單應按「已查明
    之資料」，填註車牌號碼、車輛種類、車主姓名及地址，並
    於通知單上方空白處加註逕行舉發之文字後，由舉發機關送
    達被通知人。
(二)、復按汽車駕駛人停車時，有停車時間不依規定之情形，處新
    臺幣600 元以上1,200 元以下罰鍰，道路交通管理處罰條例
    第56條第1 項第9 款定有明文。其次，依違反道路交通管理
    事件統一裁罰基準及處理細則第2 條規定：「（第1 項）處
    理違反道路交通管理事件之程序及統一裁罰基準依本細則之
    規定辦理。（第2 項）前項統一裁罰基準，如附件違反道路
    交通管理事件統一裁罰基準表。」；而前揭統一裁罰基準表
    所定有關違反道路交通管理處罰條例第56條第1 項第9 款「
    汽車駕駛人停車時間不依規定」之違規事件，其統一裁罰基
    準係：(1)、期限內繳納或到案聽候裁決者，裁處600 元；(2)
    、逾越應到案期限30日內，繳納罰鍰或到案聽候裁決者，裁
    處800 元；(3)、逾越應到案期限30日以上60日以內，繳納罰
    鍰或到案聽候裁決者，裁處1,000 元；(4)、逾越應到案期限
    60日以上，繳納罰鍰或逕行裁決處罰者，裁處1,200 元。
(三)、查以，本件執行稽查勤務之臺北市停車管理工程處交通助理
    員以異議人所有之車號：4825－QZ號自用小客貨車有旨開違
    規事實，逕行填單舉發，固有該舉發單1 紙、採證照片2 幀
    等在卷足憑。惟細繹前開舉發單所載內容，本案違規舉發填
    單日期為「98年11月18日」，其上填記受舉發通知之汽車所
    有人即異議人應到案日期竟係「98年11月11日」，則異議人
    顯難有何遵期前往原處分機關到案辦理之可能。再觀諸卷附
    違規採證照片2 幀，可知其拍照日期皆為「98年10月8 日」
    ，是本件舉發單填製日期究竟為何，核與如上逕行舉發程序
    之法定程式要件，暨異議人就首述交通違規事件，有無逾越
    應到案期限30日內始到案辦理等事實認定，俱屬密切關連之
    重要事項，自有再行查明之必要。
(四)、且按本條例之處罰，受舉發違反道路交通管理事件之被通知
    人，認為受舉發之違規行為應歸責他人者，應於通知單記載
    之應到案日期前，檢附相關證據及足資辨識、通知應歸責人
    之證明文件，向處罰機關告知應歸責人，處罰機關應即另行
    通知應歸責人到案依法處理；逾期未依規定辦理者，仍依本
    條例各該違反條款規定處罰，道路交通管理處罰條例第85條
    第1 項亦有明定。徵諸其立法意旨，在於避免汽車所有人未
    能按時配合提供實際汽車駕駛人之資料俾供處罰機關進行處
    罰時，處罰機關於程序上無從處理該案件而生行政窒礙難行
    之流弊，故規定於此情況下得直接以汽車所有人為處罰對象
    。此時，若汽車所有人甘服該處罰，案件因此確定；惟若汽
    車所有人不服該處罰，並進而表明實際汽車駕駛人為何人，
    則處罰機關仍應查明「汽車駕駛人」究為何人並依法通知其
    到案辦理。經查，本件異議人於98年11月27日所為不服舉發
    之申訴，迄至99年1 月14日提出聲明異議之請求，均一再表
    明係「許富彥」之人為本案違規舉發時之汽車駕駛人，且提
    出前述「許富彥」該人年籍資料（身分證統一編號為Ｚ00000
    0000號）供為原處分機關調查，復據該「許富彥」之人於前
    開98年11月27日不服申述時，自陳略以：其於98年10月8 日
    上午10時20分許，在臺北市○○街58號前停放車號：4825－
    QZ號自用小貨車等情，此有98年11月27日交通違規案件陳述
    書、99年1 月14日聲明異議狀均附卷足參。然而，原處分機
    關未予詳究，仍以汽車所有人即異議人甲○○為裁罰對象，
    依據道路交通管理處罰條例第56條第1 項第9 款與統一裁罰
    基準表等規定，裁處異議人罰鍰800 元，亦有未洽。
(五)、據前所論，本件原處分既有如上可議之處，自應由本院裁定
    將原處分撤銷；又為尊重原處分機關於本件撤銷後，就查得
    之實質行為人暨其行為事實態樣，所具有之唯獨行政裁量權
    限，應並諭由原處分機關查明後，依法另為適當處理。
四、據上論斷，應依道路交通案件處理辦法第20條，裁定如主文
    。
中    華    民    國    99    年    1     月    29    日
                        交通法庭法  官  黎錦福
上列正本證明與原本無異。
如不服本裁定，應於裁定送達後5 日內敘明抗告理由，向本院提
出抗告狀。
                                書記官  蔡麗春
中    華    民    國    99    年    1     月    29    日

司法院資訊處製作；財團法人民間司法改革基金會備份。
